臺灣高等法院臺南分院民事判決　九十三年度上易字第七號　Ｊ
　　　上　訴　人　乙　○　○
　　　被 上訴 人　甲 ○○ .
　　　訴訟代理人　吳　炳　輝　律師
右當事人間請求侵權行為損害賠償事件，上訴人對於中華民國九十二年十一月十八日
臺灣嘉義地方法院第一審判決（九十二年度訴字第六二○號）提起上訴，本院於九十
三年三月十六日辯論終結，判決如左：
      主      文
上訴駁回。
第二審訴訟費用由上訴人負擔。
      事實及理由
一、本件被上訴人起訴主張上訴人承認自民國（下同）九十一年八月至十一月間，與
    被上訴人配偶李亮通姦而發生多次性行為，上訴人侵害被上訴人權益，造成被上
    訴人名譽損失及精神痛苦，依最高法院四十一年台上字第二七八號判例意旨：「
    民法親屬篇施行前之所謂夫權，已為現行法所不採，故與有夫之婦通姦者，除應
    負刑事責任外，因無所謂侵害他人之夫權，惟社會一般觀念，如明知為有夫之婦
    而與之通姦，不得謂非有以違背善良風俗之方法，加損害於他人故意，茍其夫確
    因此受有財產上或非財產上之損害，依民法第一百八十四條第一項後段自仍得請
    求賠償」、五十五年台上字第二０五三號判例意旨：「通姦之足以破壞夫妻間之
    共同生活而非法之所許，此從公序良俗之觀點可得斷言，不問所侵害係何權利，
    對於配偶之他方應構成共同侵權行為。婚姻係以夫妻之共同生活為其目的，配偶
    應互相協力保持其共同生活之圓滿安全及幸福，而夫妻互守誠實，係為確保其共
    同生活之圓滿安全及幸福之必要，故應解為配偶因婚姻契約而互負誠實之義務，
    配偶之一方行為不誠實，破壞共同生活之圓滿安全及幸福者，即為違反因婚姻契
    約之義務而侵害他方之權利」，上訴人和被上訴人配偶通姦，致使被上訴人精神
    受創甚鉅。上訴人承認自九十一年八月至十一月間，和被上訴人丈夫發生多次性
    行為，上訴人未爭執，並有嘉義地院九十二年度簡字第七四二號刑事簡易判決附
    卷證明。上訴人抗辯不知李亮已婚，但上訴人同時承認八十八年認識李亮，知道
    對方有女兒，沒有問他是否已經結婚。而上訴人與李亮從認識到發生性行為，將
    近三年時間，卻從未詢問李亮是否已婚，明顯違反社會一般人所認知之常情，因
    此，上訴人抗辯，顯無理由。而上訴人明知李亮已婚，卻仍和李亮通姦發性行為
    ，男女通姦不被社會一般人所接受，明顯違反善良風俗，並且，破壞被上訴人享
    受美滿幸福婚姻生活的利益。爰依侵權行為法律關係，請求被上訴人賠償精神慰
    撫金損失新台幣（下同）二百萬元等語。因而求為判決駁回上訴。
二、上訴人則以：侵權行為以故意或過失，不法侵害他人權利為其成立要件，因被上
    訴人丈夫李亮隱瞞已婚之事實，上訴人不知被上訴人丈夫李亮已婚，雖然曾經和
    李亮發生性行為，但上訴人同樣是受害者，上訴人通姦行為欠缺故意或過失要件
    ，故被上訴人請求不合法。況且，上訴人只是農會職員，收入不多，被上訴人請
    求二百萬元精神慰撫金，顯然偏高。又上訴人沒有傷害被上訴人，被上訴人隔很
    久才去驗傷等語資為抗辯。因而求為判決：(一)原判決不利於上訴人之部分及該部
    分之裁判費用均廢棄。(二)前開廢棄部分被上訴人第一審之訴駁回。(三)第二審訴訟
    費用及第一審廢棄部分之訴訟費用均由上訴人負擔。
三、上訴人承認自九十一年八月至十一月間，和被上訴人丈夫發生多次性行為，被上
    訴人未爭執，並有臺灣嘉義地方法院九十二年度簡字第七四二號刑事簡易判決附
    卷證明，可以採信。上訴人抗辯不知李亮已婚，但上訴人同時承認八十八年認識
    李亮，知道對方有女兒，沒有問他是否已經結婚。上訴人與李亮從認識到發生性
    行為，將近三年時間，卻從未詢問李亮是否已婚，明顯違反社會一般人所認知的
    常情，且上訴人於本院九十三年三月十六日開庭時，承認在關仔嶺才知道李亮有
    太太（見本院卷九十三年三月十六日筆錄），因此，上訴人抗辯，不能被採信。
    上訴人明知李亮已婚，卻仍和李亮通姦發生性行為，男女通姦不被社會一般人所
    接受，明顯違反善良風俗，並且，破壞被上訴人享受美滿幸福婚姻生活的利益，
    依照民法第一八四條第一項後段規定：「故意以背於善良風俗之方法，加損害於
    他人者亦同」，上訴人應負侵權行為損害賠償責任。
四、被上訴人請求上訴人給付二百萬元精神慰撫金，依照民法第一百九十五條規定，
    被上訴人請求，符合法律規定，但其請求是否合理？說明如下：上訴人和被上訴
    人丈夫通姦，破壞被上訴人婚姻生活，不論其最後結局如何，已對被上訴人造成
    傷害，被上訴人在精神或心理上必定非常難過及痛苦。被上訴人國中畢業，已婚
    ，有四個小孩，沒有收入，有房屋一筆及土地九筆；上訴人專科畢業，離婚，有
    二個小孩，（九十一年度）年收入七十五萬三千七百六十七元，有房屋及土地各
    一筆，分別有財政部台灣省中區國稅局雲林分局及南區國稅局嘉義縣分局財產資
    料清單附卷證明。除以上所述個人情形外，另再參酌雙方身分地位、家庭因素，
    以及上訴人至今未與被上訴人達成和解等其他一切情形，而認為四十五萬元慰撫
    金，可以撫平被上訴人所受精神痛苦。因此，被上訴人請求上訴人給付二百萬元
    精神慰撫金，在四十五萬元範圍內，可以准許，但超過的部分，則應駁回。
五、綜上所述，被上訴人根據侵權行為法律關係，起訴請求上訴人給付四十五萬元，
    及自起訴狀繕本送達被告翌日（九十二年八月十六日）起至清償日止，按年息百
　　分之五計算利息，符合法律規定，應該准許，超過部分，則無理由，而應予駁回
　　。原判決命上訴人給付上開本息，而駁回其餘之請求，並依職權及兩造陳明，為
　　假執行及免假執行之宣告，並敘明被上訴人敗訴部分，其假執行之聲請，亦失所
　　依附，併予駁回，核無不合。上訴意旨指摘原判決不當，求予廢棄改判，為無理
　　由，應予駁回。
六、兩造其餘攻擊防禦方法，於本判決之結果，並無影響，無庸一一論述，併予敘明
    。
七、據上論結，本件上訴為無理由，依民事訴訟法第四百四十九條第一項、第七十八
    條，判決如主文。
中　　　華　　　民　　　國　　九十三　　年　　　三　　　月　　  三十　　日
　　　　　　　　　　　　　　　　　　臺灣高等法院臺南分院民事第五庭
~B1審判長法官　蘇　　重　　信
~B2　　　法官　黃　　三　　哲
~B3　　　法官　林　　永　　茂
右為正本係照原本作成。
不得上訴。
中　　　華　　　民　　　國　　九十三　　年　　　三　　　月　　  三十一　日
~B法院書記官　黃　　文　　生
